臺灣基隆地方法院民事判決　　　　　　 94年度勞小上字第1號
上　訴　人　乙○○
被上訴人　　甲○○
上列當事人間請求給付資遣費事件，上訴人對於中華民國94年3
月30日本院基隆簡易庭93年度基勞小字第5 號第一審判決提起上
訴，本院裁定如下：
    主  文
上訴駁回。
第二審訴訟費用新臺幣壹仟伍佰元由上訴人負擔。
    事實及理由
一、本件上訴人起訴主張其自民國91年3 月21日起受僱於被上訴
    人擔任技術員工作，每月薪資新台幣（下同）25,000元，詎
    被上訴人於93年10月21日臨時口頭通知上訴人因虧損無法再
    僱用上訴人，工資算至93年10月21日止。經上訴人向基隆市
    政府聲請協調，被上訴人竟改口表示係因上訴人毀損車輛並
    經常遲到而無法繼續僱用，不給付特別休假、預告期間工資
    及資遣費，更有甚者亦不願開具離職證明，協調未成，為此
    提起本訴，求為判決：被上訴人給付依工作年資2 年7 個月
    計算之20日預告工資16,667元、任職期間共七日未特別休假
    之工資10,694元、短少之資遣費67,500元，合計94,861 元
    及自起訴狀繕本送達翌日起至清償日止，按週年百分之1 ．
    5 計算之利息，並陳明願供擔保請求宣告假執行。原審為上
    訴人部分敗訴之判決，上訴人就原審判決駁回資遣費、預告
    工資部分聲明不服提起上訴，其上訴理由略為：原審判決認
    被上訴人以上訴人有違反勞動基準法第12條第1 項第5 款及
    第6 款之事由而在已逾30日之除斥期間始終止勞動契約，被
    上訴人終止契約之行為自不生效力，然被上訴人事實上已片
    面終止勞動契約，且終止勞動契約之狀況繼續存在，被上訴
    人既非依勞動基準法第12條之規定得不經預告終止勞動契約
    ，即非屬同法第18條規定有左列情形之一者，勞工不得向雇
    主請求加發預告期間工資及資遣費：(一)依第12條或第15條終
    止勞動契約者之情形，依同法第18條之反對解釋，上訴人自
    得向被上訴人請求預告期間工資及資遺費，合計應給付84,
    167 元，原審判決竟以被上訴人終止勞動契約既不生效力，
    上訴人主張被上訴人應給付預告終止勞動契約期間之工資、
    資遣費之賠償部分，於法即有未合，上訴人之請求顯然違背
    法令。並於本院聲明：(一)原判決關於駁回上訴人後開第(二)項
    之訴之部分廢棄。(二)被上訴人應再給付上訴人84,167元，及
    自起訴狀繕本送達翌日起至清償日止，按週年利率百分1 ．
    5 計算之利息。
二、被上訴人除引用原審原審判決書所載者外，並補稱：原審判
    決認定被上訴人依勞動基準法第12條第1 項第5 款及第6款
    之事由終止勞動契約不生效力，被上訴人對此並不爭執，既
    然勞動契約還是有效，被上訴人同意上訴人返回工作崗位繼
    續工作，上訴人請求被上訴人給付資遣費及預告期間之工資
    自無理由等語。並於本院聲明：上訴駁回。
三、按被上訴人為汽車修理廠之負責人，所營事業應與汽車零售
    業有關，依行政院勞工委員會（86）台勞動一字第037288號
    函所示，汽車零售業自87年3 月1 日起適用勞動基準法。是
    依勞動基準法第3 條第1 項第8 款規定，其他經中央主管機
    關指定之事業，有勞動基準法之適用，是被上訴人與上訴人
    間之勞動契約爭議，亦應適用勞動基準法，合先敘明。
四、次按勞動基準法法第12條規定︰「勞工有左列情形之一者，
    雇主得不經預告終止契約：一、於訂立勞動契約時為虛偽意
    思表示，使雇主誤信而有受損害之虞者。二、對於雇主、雇
    主家屬、雇主代理人或其他共同工作之勞工，實施暴行或有
    重大侮辱之行為者。三、受有期徒刑以上刑之宣告確定，而
    未諭知緩刑或未准易科罰金者。四、違反勞動契約或工作規
    則，情節重大者。五、故意損耗機器、工具、原料、產品，
    或其他雇主所有物品，或故意洩漏雇主技術上、營業上之秘
    密，致雇主受有損害者。六、無正當理由繼續曠工三日，或
    一個月內曠工達六日者。雇主依前項第一款、第二款及第四
    款至第六款規定終止契約者，應自知悉其情形之日起，三十
    日內為之。」，被上訴人辯稱係因上訴人有勞動基準法第1
    項第1 款、第4 款、第5 款、然第6 款之事由，乃終止勞動
    契約等語，惟查：
  1.被上訴人抗辯上訴人既擔任汽車材料行之技術員，惟其不諳
    修理、亦不詢問，多次遭顧客投訴，以不實之經歷受僱，有
    違反勞動基準法第12條第1 項第1 款之事由云云。然按勞動
    契約之訂立，本以誠信原則為基礎，例如偽稱熟練某種技能
    ，但實際不會，致雇主所雇非人，因而耽誤用人時機或業務
    營運，並徒增人事成本，自應准雇主得不經預告而終止契約
    。本件上訴人於原審陳稱：「剛開始進入被告 (即被上訴人
    )修 車廠工作時，我有跟被告說我有二、三年沒有做，技術
    上比較生疏，但被告表示有基礎再學一點就可以。」等語，
    被上訴人對此亦不爭執，則被上訴人與上訴人訂立勞動契約
    當時，難認上訴人有偽稱其經歷之情事，且該事實既於訂立
    契約當時為被上訴人所明知，應無誤信可言。
  2.被上訴人又抗辯上訴人於工作中以手機聊天及將自備音響音
    量開得很大，影響工作甚鉅，有違反勞動基準法第12條第1
    項第4 款之事由云云。然按所謂「情節重大者」，係指勞工
    違反勞動契約或工作規則之行為，破壞勞雇間信賴關係，干
    擾勞動關係之進行，客觀上無法期待雇主繼續勞動契約關係
    而言。惟依一般通念，於工作場所中播放音樂多屬常事，如
    上訴人播放之音量過大，被上訴人一旦制止時，難認上訴人
    無將音量減小之可能。又使用手機已成為現代社會一般大眾
    聯絡之媒介，以手機聯絡事情當無禁止之理，如上訴人有過
    份之情事，被上訴人亦得由警告之方式為之，難認上揭情事
    已達情節重大；且勞動基準法第12條為無須經預告，即得終
    止勞動契約之事由，是雇主於行使懲戒解雇時，應斟酌其最
    後手段性，並衡量行為不檢之勞工違反勞動契約或工作規則
    之情形，是否已達情節重大，如未達時，雇主仍以解雇之懲
    戒方式為之，難謂無濫用權利之虞，且被上訴人對此復未舉
    證以實其說，則被上訴人上開之抗辯，要難採信。
  3.被上訴人復抗辯上訴人私下有洩漏材料及工資底價給顧客，
    已違反勞動基準法第12條第1 項第5 款之事由云云，雖為上
    訴人所否認，惟此係指勞工訂立勞動契約時，故意損耗機器
    、工具、原料、產品或其他雇主所有物品，或故意洩漏雇主
    技術上、營業上之秘密，致雇主受有損害者而言。蓋不論勞
    動者在勞動契約關係存續中，用何種方法獲得知悉之事實，
    即不論受雇主之信賴，或用不法手段獲知者，均應守密；尤
    其經營秘密，諸如組織、生產方式、設計、結構圖表、數字
    或科技圖冊、銷售系統、顧客名冊、價格計算之程式、進貨
    來源等。至於材料及工資之底價，即反應出被告營業之成本
    ，應屬價格計算程式之一種，當屬營業上之秘密。而上訴人
    洩漏材料及工資底價予顧客一節，業據證人黃明煌於原審證
    稱：「…原告 (指上訴人)工 作態度惡劣，而且有將底價洩
    漏給顧客，因為我就是其中一位，原告曾經將要去被告店內
    修車的客人趕走，叫他不要在這裡修車，如果客人要換機油
    ，就叫客人自己去材料店買機油，原告再幫他換機油，再自
    行跟客人收一百元，賺外快，這是我親眼看到的。」等語，
    以證人係計程車司機，與兩造並無任何親戚或僱傭的特別關
    係，當無偏坦一方之虞，可徵上訴人應有洩漏工資底價及促
    使顧客自備材料交由其修理後自行收受工資之情。是被上訴
    人抗辯上訴人有違反勞動基準法第12條第1 項第5 款之情事
    致其受有營業上損失，故終止其與上訴人間之勞動契約，堪
    以採信。
  4.被上訴人再抗辯稱上訴人有無故曠職三日，亦無事先報備，
    有違反勞動基準法第12條第1 項第6 款之事由云云。按本條
    款雇主得不經預告終止契約者，必須具備：勞工無正當理
    由曠工；繼續曠工三日之法定要件，若僅其中之一者，尚
    不構成終止契約之事由（最高法院84年度台上字第1275號判
    決參照）。本件上訴人對此雖於原審陳稱因其祖父過世，曾
    有拿訃文給老闆娘看，表示要請假三天云云，然此為被上訴
    人所否認。按祖父母喪亡者，給予喪假六日，工資照給；勞
    工請假時，應於事前親自以口頭或書面敘明請假理由及日數
    。但遇有急病或緊急事故，得委託他人代辦請假手續。辦理
    請假手續時，雇主得要求勞工提出相關證明文件，勞工請假
    規則第3條第2款、第10條定有明文。上訴人雖稱因祖父喪亡
    之緊急事故，不及親自向被上訴人請假，惟依前所述，上訴
    人待事故過後，仍應依前開規定敘明請假理由、日數，並提
    出相關證明。然上訴人對此均付之闕如，僅表示曾拿訃文予
    被上訴人之配偶知悉，此縱令屬實，充其量僅能證明上訴人
    有使被上訴人之配偶知悉此情，尚難佐為已為請假之事證，
    況上訴人對此業經被上訴人否認之事，復未能提出具體事證
    以實其說，自無法就此為有利於上訴人之認定，是被上訴人
    上開之辯，亦堪採信。
五、依上所述，上訴人固有勞動基準法第12條第1 項第5 款、第
    6 款之事由，惟依同法第2 項規定，雇主依第1 項第1 款、
    第2 款及第4 款至第6 款規定終止契約者，應自知悉其情形
    之日起三十日內為之，係指雇主自知悉勞工有本條第1 項第
    1 、2 、4 、5 、6 款情形之當日起算，30日內得為不經預
    告終止契約之行為。而此30日係屬法定除斥期間，是上訴人
    雖有違反勞動基準法第12條第1 項第5 款及第6 款之事由，
    惟被上訴人遲至提起本件訴訟時，始抗辯上訴人有前揭違反
    之情事，顯已逾30日之除斥期間，其據此所為終止勞動契約
    之意思表示，自不生效力；至上訴人另稱被上訴人於93年10
    月21日臨時以虧損為由，終止兩造間勞動契約云云，未據舉
    證以實其說，是否可採，已非無疑，然縱其上開之主張確屬
    實情，惟被上訴人之終止勞動契約既未先行預告，於法不合
    ，亦不生終止勞動契約之效力，故被上訴人違背法令終止兩
    造間勞動契約關係，該終止勞動契約之行為，自不生效力，
    此為原審判決所是認並為兩造所不爭執，則本件自應本此基
    礎而為立論。
四、承上所述，本件被上訴人以虧損無法僱用上訴人，上訴人有
    毀損車輛、經常遲到等情事為由，片面終止兩造間之勞動契
    約不生效力，而被上訴人於本院審理時亦表明願讓上訴人再
    返回工作場所工作，上訴人於原審及本院審理時亦無依勞動
    基準法第14條或其他相關規定而有終止勞動契約之意思表示
    ，則兩造間之勞動契約當然繼續存在，依法即不生被上訴人
    給付上訴人預告期間之工資及資遣費之問題；至上訴人於被
    上訴人片面終止勞動契約期間能否請求給付工資或上訴人能
    否依勞動基準法相關規定終止勞動契約則屬另事，非屬本件
    所能審究範圍，是上訴人訴請被上訴人給付預告期間工資及
    資遺費，合計84, 167元，即屬無據。
五、綜上所述，上訴人本於勞動契約終止之法律關係，訴請被上
    訴人給付84,167元及遲延利息，為無理由，應予駁回。原審
    就此部分為上訴人敗訴之判決，並無不合。上訴意旨指摘原
    判決此部分不當，求予廢棄改判，顯無理由，應予駁回其上
    訴。
六、本件訴訟費用額，確定為如主文所示金額。
七、依民事訴訟法第436 條之32第2 項、第44 9條第1 項、第43
    6 條之19第1 項、第78條，判決如主文。
中　　華　　民　　國　　94　　年　　12　　月　　30　　日
                  民事庭審判長法　官　周玫芳
                              法  官  蔡聰明
                  　  　　　　法　官　徐世禎
上正本證明與原本無異。
本判決不得上訴。
中　　華　　民　　國　　94　　年　　12　　月　　30　　日
                              書記官  賴敏慧
